臺灣高雄地方法院刑事判決　　　　　　100年度簡上字第334號
上　訴　人
即　被　告　李宥誠
上列上訴人因詐欺案件，不服本院高雄簡易庭100 年度簡字第
1060號中華民國100 年5 月23日第一審刑事簡易判決（聲請簡易
判決處刑案號：臺灣高雄地方法院檢察署99年度偵字第25086 號
），提起上訴，本院管轄第二審之合議庭判決如下：
    主  文
上訴駁回。
    事  實
一、李宥誠明知現今社會常見詐騙集團以他人之金融帳戶，作為
    詐欺取財之犯罪工具，各種案例屢經媒體報導，政府亦持續
    宣導反詐騙觀念，可合理預見如將金融帳戶交給陌生人使用
    ，有可能因此幫助詐騙集團持以實行詐欺取財犯罪，猶基於
    不確定之幫助犯意，於民國99年5 月3 日，前往高雄市○○
    路之「新竹貨運」營業據點，以託運方式，將不知情之同事
    鄭家舜之郵局帳戶（開戶郵局：中華郵政股份有限公司鳳山
    工協郵局、戶名鄭家舜、帳號0000000-0000000 號，事後已
    列為警示帳戶）之存摺及金融卡，送交真實姓名年籍均不詳
    並自稱「陳先生」之成年男子，復以電話告知提款密碼，而
    提供該帳戶予不相識之「陳先生」使用。該「陳先生」及所
    屬詐騙集團於取得上述帳戶後，即於99年5 月4 日上午10時
    許，以電話向葉香吟詐稱其兄為朋友作保，遭人綁架逼債，
    要求葉香吟匯款代兄還債云云，致葉香吟信以為真，而陷於
    錯誤，依指示於同日上午11時許，匯款新臺幣（下同）8 萬
    元，至李宥誠所提供之上述郵局帳戶內，旋遭詐騙集團成員
    以李宥誠所交付之金融卡及提款密碼，將該筆匯款提領一空
    。嗣經葉香吟察覺受騙，而報警處理，循線查獲上情。
二、案經桃園縣政府警察局大園分局報請臺灣高雄地方法院檢察
    署檢察官偵查後聲請簡易判決處刑。
    理  由
一、本判決所引用據以認定事實之各項證據，業經上訴人即被告
    李宥誠（下稱被告）於本院審理中，同意作為證據以供法院
    參考，認定其有無本件幫助詐欺犯行，且當事人於調查證據
    時，已知悉證據之內容，皆未於言詞辯論終結前聲明異議。
    本院審酌各該證據作成之客觀環境及其條件，並無違法不當
    取證或其他顯不可信之情形，作為證據皆屬適當，依刑事訴
    訟法第159 條之5 之規定，均有證據能力，合先敘明。
二、訊據被告固坦承於前揭時地，將鄭家舜之上述郵局帳戶存摺
    及金融卡，以託運方式送交不相識之「陳先生」，並以電話
    告知提款密碼等情，惟矢口否認有何幫助詐欺犯行，辯稱：
    我是為了幫鄭家舜申請銀行貸款，上網看到代辦業者的廣告
    ，打電話過去問，對方自稱「陳先生」，說鄭家舜收入太低
    ，需要鄭家舜的帳戶，要幫他作收入證明，我不知道對方是
    詐騙集團云云。經查：
  (一)上述郵局帳戶為被告同事鄭家舜所開戶，經被告於前揭時地
    ，以託運方式，將該帳戶之存摺及金融卡，送交不相識之「
    陳先生」，並以電話告知提款密碼等情，已據被告於警詢、
    偵查及本院審理中，均供承不諱，並有該帳戶之開戶資料及
    新竹貨運託運單在卷可佐。而被害人葉香吟於翌日即遭上述
    電話詐騙，匯款8 萬元至被告交予「陳先生」之上述帳戶，
    旋遭詐騙集團以被告交予「陳先生」之金融卡及提款密碼，
    將該筆匯款提領一空等情，亦據被害人於警詢中指訴歷歷，
    並有郵政國內匯款執據及上述帳戶歷史交易明細表在卷為憑
    。被告將上述郵局帳戶交予「陳先生」使用，以致幫助詐騙
    集團順利詐取被害人8 萬元之事實，已堪認定。
  (二)被告雖辯稱其係為幫鄭家舜申請貸款，聽信「陳先生」要幫
    鄭家舜作收入證明之說詞，才交付上述郵局帳戶存摺及金融
    卡，並告知提款密碼云云。然依目前金融實務，同時持有他
    人帳戶之金融卡並知悉提款密碼，即可隨時存提款項，是以
    金融帳戶之存摺、金融卡及提款密碼，攸關存戶財產權益之
    保障，除非與本人有密切關係，一般人皆不致輕易提供他人
    使用。且近來利用人頭帳戶遂行詐欺犯罪之案件眾多，廣為
    大眾媒體所報導，政府機關亦持續加強宣導防範詐騙之知識
    ，依當前社會一般人之智識程度與生活經驗，對於不以正當
    理由而要求提供金融帳戶存摺、金融卡及提款密碼者，均能
    預見係為取得人頭帳戶，以供犯罪使用，已屬一般生活常識
    。而被告之教育程度為高中肄業（高三休學），先前更曾在
    代辦貸款之「中信聯銀企業社」做過業務，負責向客戶推銷
    代辦貸款服務等情，業據其供明在卷，對於前述之社會生活
    常識，應無不知之理。對於素不相識之陌生人，無正當理由
    而要求提供帳戶存摺、金融卡及提款密碼，當能合理預見有
    可能遭利用為人頭帳戶，作為詐欺或恐嚇取財之犯罪工具。
  (三)參以被告供稱其於上述「中信聯銀企業社」擔任業務期間，
    亦不曾見過該企業社於代辦貸款時，要求客戶提供金融卡及
    密碼等語，因此被告對於「陳先生」要求提供鄭家舜之郵局
    帳戶存摺、金融卡及提款密碼時，顯已知悉此與代辦貸款之
    作業程序並不相符，而非正當合理之要求。縱使依被告所辯
    ，係因「陳先生」表示鄭家舜收入過低，需要鄭家舜之帳戶
    ，製作收入證明云云。然而被告交付帳戶之原意，既在便利
    「陳先生」使用，製造資金進出紀錄，用於膨脹信用以矇騙
    銀行，以圖銀行高估其清償能力，對於因資力不足，原不應
    核准貸款者，誤為核准。被告主觀上無非以只要能順利貸得
    款項，不論「陳先生」對於帳戶之存摺、金融卡及提款密碼
    為如何之利用，皆無所謂，且為製造該帳戶內資金進出紀錄
    ，所需資金究竟從何而來、究屬何人所有、是否合法，在所
    不問。況且被告自承其與所謂之「陳先生」並不認識，更不
    曾見面，僅係從網路上看到代辦貸款之廣告，並以電話聯絡
    而已。被告僅憑網路上廣告，而未經查證，即輕信「陳先生
    」確係代辦貸款業者，而輕易將鄭家舜之郵局帳戶存摺、金
    融卡及提款密碼，交給從未見過面之陌生人，其於提供帳戶
    當時，顯能預見上述帳戶既可用以進出款項，詐騙金融機構
    誤為放貸，亦有可能用以進出不法款項，但求能貸得款項，
    不論是否幫助「陳先生」詐騙金融機構，甚至詐騙其他之人
    ，均在所不惜，而無違其本意，足認被告於提供帳戶之時，
    確有詐欺取財之不確定幫助犯意無疑。
三、按刑法上所稱之幫助犯，係指僅以幫助之意思，對正犯資以
    助力，而未參與實施犯罪之行為者而言（最高法院49年臺上
    字第77號判例意旨參照）。次按對於構成犯罪之事實，明知
    並有意使其發生者，為直接故意（確定故意）；對於構成犯
    罪之事實，預見其發生而其發生並不違背其本意者，則為間
    接故意（不確定故意），二者雖均為犯罪之責任條件，但其
    態樣並不相同，故刑法第13條第1 項、第2 項分別予以規定
    區分。凡認識犯罪事實並希望其發生者，為確定故意；如僅
    有認識而無此希望，但其發生亦不違背其本意者，屬不確定
    故意（最高法院88年度臺上字第4021號判決意旨參照）。本
    件並無證據證明被告以自己參與犯罪之意思，參與詐騙集團
    而為詐欺取財之行為，不能論以共同正犯。然而被告對其所
    交付之帳戶可能遭利用為人頭帳戶，因而幫助該「陳先生」
    遂行詐欺取財犯罪，既有預見，但為順利取得貸款，仍提供
    上述帳戶供「陳先生」使用，主觀上即有不確定之幫助犯意
    ，因而幫助「陳先生」及所屬詐騙集團成員實行詐取被害人
    所匯款項，自應論以詐欺取財罪之幫助犯。
四、原審以被告上開犯行明確，論以刑法第30條第1 項、第339
    條第1 項之幫助詐欺罪，並依同法第30條第2 項之規定，按
    正犯之刑減輕，復於判決理由中敘明：審酌「被告曾於中信
    聯銀企業社打工，並曾介紹鄭家舜貸款未果，理應知悉國內
    現今詐騙案件盛行之情形下，竟仍率爾提供持有之鄭家舜金
    融機構存摺、金融卡及密碼予實行詐欺犯罪者行騙財物，除
    造成被害人葉香吟受有財產上之損失外，並使國家追訴犯罪
    困難，助長詐欺犯罪之猖獗，行為實有可議之處，衡以被告
    並無因刑事案件為法院判刑確定之前科紀錄，復斟酌被害人
    受騙金額為8 萬元，兼衡被告之教育程度為高中肄業、家境
    勉持之智識程度與生活狀況」等一切情狀，量處拘役55日，
    並諭知以1 千元折算1 日易科罰金之折算標準。經核原判決
    認事用法，均無違誤，量刑亦屬妥適，應予維持。被告否認
    犯行，提起上訴，為無理由，應予駁回。
據上論斷，依刑事訴訟法第455 條之1 第1 項、第3 項、第368
條，判決如主文。
本案經檢察官鄭珮琪到庭執行職務。
中    華    民    國   100    年    7     月    21    日
                刑事第十六庭    審判長法  官  曾逸誠
                                      法  官  洪榮家
                                      法  官  林柏壽
以上正本係照原本作成。
本判決不得上訴。
中    華    民    國   100    年    7     月    21    日
                                      書記官  洪嘉慧
附錄論罪科刑法條：
刑法第30條
幫助他人實行犯罪行為者，為幫助犯。雖他人不知幫助之情者，
亦同。
幫助犯之處罰，得按正犯之刑減輕之。
刑法第339 條第1 項
意圖為自己或第三人不法之所有，以詐術使人將本人或第三人之
物交付者，處5 年以下有期徒刑、拘役或科或併科1 千元以下罰
金。